【裁判字號】    92,上更(一),87
【裁判日期】    920717
【裁判案由】    賭博
【裁判全文】
臺灣高等法院高雄分院刑事判決               九十二年度上更 (一)字第八七號
   上  訴  人   甲○○
   即  被  告
               乙○○○
   共      同
   選任辯護人   田平安
右上訴人等因賭博案件，不服臺灣高雄地方法院九十年度易字第二八五號中華民國九
十年六月二十七日第一審判決（起訴案號：臺灣屏東地方法院檢察署八十六年度偵字
第九五三六號、八十七年度偵字第八九八號），提起上訴，經判決確定後，最高法院
檢察署檢察總長提起非常上訴，由最高法院發回更審，本院判決如左：
            主  文
原判決關於甲○○、乙○○○部分，均撤銷。
甲○○、乙○○○共同連續意圖營利，聚眾賭博，甲○○處有期徒刑拾月；乙○○○
處有期徒刑陸月，如易科罰金，以參佰元折算壹日。
扣案如附表二、三所示物品均沒收。
      事  實
一、甲○○、乙○○○夫妻與次子鍾坤城（已判決確定）、堂弟媳陳麗惠（臺灣高雄
    地方法院另案通緝中）及其夫羅新波（即乙○○○之堂弟，未據檢察官起訴）、
    郭銘榮（已判決確定），共同基於意圖營利之概括犯意，自民國八十三年五月間
    起，由甲○○、乙○○○夫妻擔任六合彩賭局之幕後主持，陳麗惠、羅新波則提
    供其位於高雄市○○區○○街二十五號五樓之三、之四、之五房屋之公眾得出入
    場所，並以「福將」、「生福」、「億樂」等名義，及透過亦具共同意圖營利賭
    博犯意聯絡之不詳姓名綽號「萬吉」、「葉」、「百洲」、「美玉」、「博」、
    「宗漢」、「高太太」、「次郎」、「林先生」、「貞」、「邱伯」、「阿財」
    、「李太太」、「林太太」、「平」、「素」、「水果」、「永春」、「茂昌」
    、「小萍」、「寶鳳」、「日盛」、「燕姊」、「國勝」、「振翔」、「阿華」
    、「大利」、「帥輝」、「阿梅」、「福元」等「柱仔腳」多人承攬六合彩簽賭
    ，聚集不特定之多數人賭博財物，其賭法計有如附表一所示俗稱「港碰二星」、
    「港碰三星」、「特三尾」等及其他另六種不詳方式，簽賭後核對香港政府發行
    於每週二、四開獎之六合彩中獎號碼，或取上開中獎號碼頭、尾碼組合而成之號
    碼，如賭客簽中，可按其簽賭種類贏得倍數不等之彩金，如未簽中，則賭金悉歸
    甲○○等組頭所有。嗣於八十六年十二月十八日晚上八時許，為法務部調查局高
    雄市調查處人員循線在高雄市○○街二十五號五樓之三、之四、之五陳麗惠居住
    處，查扣其等所有供經營六合彩賭局犯罪所用如附表二所示之物品；繼於同日晚
    上十時許，復在高雄市○○路二十五號三樓之一甲○○、乙○○○住處內，查扣
    渠等所有供經營六合彩賭局犯罪所用如附表三編號一至六所示之物品，同晚亦在
    鍾坤城位於高雄市○○路一號十二樓之一住處，查扣其所有供經營六合彩賭局犯
    罪所用如附表三編號七所示之物品。
二、案經法務部調查局高雄市調查處移送台灣屏東地方法院檢察署檢察官偵查起訴。
      理  由
一、訊據上訴人即被告甲○○、乙○○○均矢口否認有前述經營六合彩賭局之犯行，
    一致辯稱：我們夫妻二人係將高雄市○○路二十五號三樓之一住處中之一房間出
    租予郭銘榮，不知郭銘榮在經營六合彩，扣案物品皆係在郭銘榮承租之房間內查
    獲的，我們二人並不知情；陳麗惠在五樓經營六合彩一事，亦與我們夫妻無關；
    而監聽內容所指之二老，係指鍾坤成之乾爸、乾媽（即羅新波、陳麗惠），非指
    我們夫妻云云；惟查：
（一）八十六年十二月十八日晚上十時許，高雄市調查處人員在高雄市○○路二十五
      號三樓之一被告甲○○、乙○○○夫婦住處房間內，查扣到電腦列印六合彩賭
      博帳冊（即附表三編號一、二），明白記載列印日期八十六年十一月二十五日
      、十二月二日、四日、九日、十一日、十六日（均係星期二、四之六合彩開獎
      日期），六合彩開獎號碼數字，及六合彩簽賭種類「二星」、「三星」、「特
      三尾」及其他另六種不詳簽賭方式等情，且同案被告郭銘榮於本院前審審理時
      ，亦供承該電腦列印帳單上所載「萬吉」等三十五名代號，均屬簽賭者，並有
      該電腦列印帳單在卷足憑，顯見該帳單為經六合彩賭博之用；雖被告甲○○、
      乙○○○於原審提出租賃契約書一份（見原審卷第四十頁），辯稱：該房間係
      出租予郭銘榮，扣案物品皆係在該房內查獲，我們二人不知情云云，而同案被
      告郭銘榮亦附和其說，然被告甲○○、乙○○○於查獲最初在高雄市調查站訊
      問時，均有檢視上開扣押證物，卻對扣押物品所在之房間非其等使用而係出租
      ，攸關其等涉案有無之重要案情，均隻字未提（見第九五三六號偵查卷第三八
      、四一至四三頁），經移送檢察官於八十六年十二月十九日訊初時，被告甲○
      ○亦僅供稱：「查獲資料是在其子鍾坤泰房中找到」（見同上偵查卷第五十頁
      反面），仍未提及有何「房間出租」之情事，嗣於八十八年九月十五日檢察官
      訊問時，被告甲○○、乙○○○與郭銘榮同時出庭應訊（見同上偵查卷第六三
      頁點名單），同案被告郭銘榮於當庭始供稱有承租上開房間之事（見同上偵查
      卷第六四頁反面），被告乙○○○亦於當日庭訊中供述「有一房間出租予郭銘
      榮，借他休息沒算錢」（見同上偵查卷第六七頁反面），惟渠等於偵查中卻未
      提出租賃契約書為證，何況上開租賃契約書上承租人姓名部分有以修正液塗改
      之痕跡，雖同案被告郭銘榮辯稱係以曾使用過之租約修改所致等語（見本院上
      易卷第四六頁），但若確有房間租賃之情，為何被告甲○○、乙○○○於本案
      開始偵查時並未提出，又為何於郭銘榮使用之房間內，尚查扣載有被告乙○○
      ○、甲○○筆跡之資料（即附表三編號三、四，此部份如後所述），是自難遽
      以上開租賃契約書，即為有利於被告甲○○、乙○○○之認定。又此部份待證
      事實已明，被告之辯護人於本院前審聲請履勘被告甲○○、乙○○○前開住處
      （見本院上易卷第五二頁），已無必要，附此敘明。
（二）同案被告鍾坤城與某女通話之內容中，談及要擔任鍾坤城六合彩賭博之「樁腳
      」，該某女稱：「如果你沒問題，我跟你二老談好．．．．」，鍾坤城回答：
      「這問題我爸、媽如答應更好，他們不答應，就算我答應也無效，等一下你去
      講，應該是沒問題」等語，有該通訊監察錄音譯文附卷可憑（見同上偵查卷第
      十二頁），雖被告甲○○、乙○○○及同案被告鍾坤成於本院前審調查中舉出
      證人林賴靜儒（即上開通話內容之某女）證述其所稱之「二老」，係指鍾坤成
      乾爸羅新波、乾媽陳麗惠（見本院上易卷第一０七頁），並舉證人洪坤榮、李
      錦雲、高黃月珠等人到庭證述「鍾坤成確有乾爸羅新波、乾媽陳麗惠」等情（
      見本院上易卷第一０八至一０九頁），然同案被告鍾坤城於高雄市調查處業已
      供明「二老是我父母」等語（見同上偵查卷第三二頁），參酌其同項供述亦提
      及「大哥是指鍾昆霖，小漢仔鍾昆泰」，足徵同案被告鍾坤城所供「二老」，
      確係其親生父母即被告甲○○、乙○○○無訛，且上開監聽內容亦於原審當庭
      勘驗屬實（見原審卷第八五頁），而同案被告鍾坤城當庭亦未表示監聽內容中
      「我爸、媽」之詞，係指乾爸、媽之謂，從而上述證人所證同案被告鍾坤城係
      有乾爸、媽一節，縱令屬實，亦與被告鍾坤城於電話中所陳之「二老，我爸、
      媽」，確指被告甲○○、乙○○○無涉。至於被告辯護意旨所陳卷附監聽紀錄
      中，並無被告甲○○、乙○○○談及經營六合彩等情（見本院上易卷第六八頁
      ），然此係因對外提供簽賭之設備（如附表二所示），均於原審共同被告陳麗
      惠前開住處為查扣，復有查扣現場相片在卷可證（見第八九八號偵查卷第九至
      十一頁），又以上述監聽對談可知，被告甲○○、乙○○○係位於幕後，為六
      合彩賭局經營之決策，自難監聽錄取其等親自談及簽賭事宜，是此亦難採為有
      利被告甲○○、乙○○○之證據認定。
（三）附表三編號一、二物品確係六合彩開獎電腦列印資料一節，已如前述，附表三
      編號三物品，被告甲○○於高雄市調查處訊問時即供稱「係其妻乙○○○親筆
      所寫」（見第九五三六號偵查卷第三八頁），被告乙○○○於本院調查中雖供
      承係其所書寫，然另辯稱所寫內容係看電視，亂寫的云云，惟此項扣押物品係
      手寫記載八十六年十二月二日至同年月十六日之開獎號碼，而對照附表三編號
      一、二物品所示之開獎日期及號碼，均屬吻合，且依日期次序排列，無夾雜其
      他無關之數字，是被告乙○○○所辯係其亂寫云云，顯與扣押證物顯徵之事實
      不符。又附表三編號四物品，被告甲○○雖於高雄市調查處訊問時供稱「係其
      妻乙○○○親筆所寫」（見同上偵查卷第三八頁），然被告乙○○○於本院前
      審調查中否認此情（見本院上易卷第一０四頁），但觀諸物品內容係以手寫記
      載八十四、八十五、八十六年月份及過年之若干金額紀錄，其中「鍾坤城」名
      字之「鍾」字筆跡與被告甲○○自己於高雄市調查處扣押證物憑證上之簽名筆
      跡相同，且被告甲○○於本院前審審理時曾供稱該筆跡，可能是以前經營建設
      公司時所寫等語，足證被告甲○○否認上情，顯係卸責之詞，自無足採。此外
      該扣押物品記載之人名，核與附表三編號六所示員工名冊部分人名相符，而上
      開人名於員工名冊中均係記載分屬「生福」、「億樂」部門，而「生福」、「
      億樂」之代號於附表三編號一、二之列印資料中則屬經營六合彩之代號名稱之
      事實，業據同案被告郭銘榮於本院前審審理時供承在卷（見本院上易卷第三七
      四頁），益徵附表三編號四物品係屬被告甲○○共同經營六合彩所用之物。
（四）附表三編號五物品，係手寫之簽賭帳目，T2、T3、SP係指簽賭方式代號，業據
      同案被告郭銘榮於本院前審審理時供承在卷（見本院上易卷第三七四頁），而
      此項扣押證物又係於被告甲○○、乙○○○住處房間查扣，益徵附表三編號五
      物品係屬被告甲○○、乙○○○共同經營六合彩所用之物；附表三編號六所示
      人事資料卡部分人名，據共同被告陳麗惠於高雄市調查處供稱：「對外係使用
      福將名稱，由郭榮銘招攬柱仔腳」（見同上偵查卷第二六、二七頁），復有於
      其住處查扣如附表二所示物品在卷可稽，其中編號六印章即是「福將--生福」
      字樣，而附表三編號四之物品，所記載於人名後之金額大多不同，而於八十五
      年十二月項下更有「吃紅１９５０００」之字樣，且其中紀錄均有同案被告鍾
      坤城及郭銘榮，而鍾坤城所分金額遠多於郭銘榮，參以其中未見被告甲○○及
      乙○○○（按其二人既屬六合彩賭局幕後主持，自無須列名其上），足徵附表
      三編號四係屬發放獎金之紀錄，益證附表三編號五、六物品亦係屬被告甲○○
      共同經營六合彩所用之物。
（五）附表三編號七物品，係同案被告鍾坤城記帳用之筆記簿，其上有每月各開獎日
      及該月盈虧之記錄，同案被告鍾坤城復供承經營六合彩等語（見本院上易卷第
      四十頁），該筆記簿之手寫內容，並未按照印刷一九九三年或一九九四年設定
      之日期、月份及星期格式填載，而係利用該筆記簿可資紀錄之空白處，以阿拉
      伯數字按月記載日期及金額。該筆記簿第二十六頁至第三十八頁，註記「奇緣
      」部分，四月欄下記載：一月三日、十日、十二日、十七日、十九日、二十四
      日、二十六日；七月欄下記載：二月七日、九日、十四日、十六日、二十一日
      、二十三日、二十八日；十月欄下記載：三月二日、七日、九日、十四日、二
      十一日、二十三日、二十八日、三十日；一九九四年一月欄下記載：四月四日
      、六日、十一日、十三日、十八日、二十日、二十五日、二十七日、五月二日
      、四日、九日、十六日、十八日、二十三日、三十日；一九九四年二月欄下記
      載：六月一日、六日、八日、十三日、十五日、二十日、二十二日、二十九日
      、七月四日、六日、十一日、十三日、十八日、二十日、二十五日、二十七日
      ；一九九四年三月欄下記載：八月一日、三日、八日、十日、十五日、十七日
      、二十二日、二十四日、二十九日、九月五日、七日、十二日、十四日、十九
      日、二十一日、二十六日、二十八日；一九九四年四月欄下記載：十月三日、
      五日、十日、十二日、十七日、十九日、二十四日、二十六日、三十一日、十
      一月二日、七日、九日、十四日、十六日、二十一日、二十八日；一九九四年
      五月欄下記載：十二月五日、七日、十二日、十四日、十九日、二十九日、一
      月四日、九日、十一日、十六日、十八日、二十三日、二十五日。第五十六頁
      至第七十六頁註記「德興」部分，係在「日行事表」頁記載：五月十日、十二
      日、十七日、十九日、二十四日、二十六日、三十一日、六月二日、七日、九
      日、十四日、十六日、二十一日、二十三日、二十八日、三十日、七月五日、
      七日、十二日、十四日、十九日、二十一日、二十六日、二十八日、八月二日
      、四日、九日、十一日、十六日、十八日、二十三日、二十五日、三十日、九
      月一日、六日、八日、十三日、十五日、二十日、二十二日、二十七日、二十
      九日、十月四日、六日、十一日、十四日、十八日、二十日、二十五日、二十
      七日、十一月一日、三日、八日、十日、十五日、十七日、十九日、二十四日
      、二十九日、十二月一日、六日、八日、十三日、十五日、二十日、二十二日
      、二十九日、一月三日、五日、十日、十二日、十七日、十九日、二十四日、
      二十六日、二月七日、九日、十四日、十六日、二十一日、二十三日、二十八
      日、三月二日、七日、九日、十四日、二十一日、二十三日、二十八日、三十
      日（誤寫二十八日）、四月四日、六日、十一日、十三日、十八日、二十日、
      二十五日、二十七日、五月二日、四日、九日、十六日、十八日、二十三日、
      三十日、六月一日、六日、八日、十三日、十五日、二十日、二十二日、二十
      七日、二十九日、七月四日、六日、十一日、十三日、十八日、二十日、二十
      五日、二十七日、八月一日、三日、八日、十日、十五日、十七日、二十二日
      、二十四日（誤寫二十二日）、二十九日、九月五日、七日、十二日、十四日
      、十九日、二十一日、二十六日、二十八日、十月三日、五日、十日、十二日
      、十七日、十九日、二十四日、二十六日、三十一日、十一月二日、七日、九
      日、十四日、十六日、二十一日、二十八日、十二月五日、七日、十二日、十
      四日、十九日、二十九日、一月四日、九日、十一日、十六日、十八日、二十
      三日、二十五日，有該筆記簿可稽。核諸上述記載之日期，比對該筆記簿編號
      第五頁之八十二年全年月曆，與香港六合彩每週二、四開獎之所屬日期，並不
      相符。又註記「奇緣」部分，僅連續記載一年又一月（按係八十四年一月至八
      十五年一月每週星期二、四所屬之日期）；註記「德興」部分僅連續記載一年
      又九月（按係八十三年五月至八十五年一月每週星期二、四所屬之日期），另
      稽之該附表三編號四簿冊之記載，並無八十二年之獎金紀錄，足認被告甲○○
      、乙○○○等係自八十三年五月間起經營六合彩；又上開扣案之員工資料冊中
      ，有郭銘榮之人事資料（上載明代書部門郭銘榮），且與其他員工資料同置一
      冊，苟郭銘榮係主持者，何以員工資料冊上有其姓名之記載，而卻反無自稱其
      員工之被告鍾坤城之人事記錄，顯悖於常情，再參以附表三編號四之獎金紀錄
      中，被告鍾坤城所分金額遠多於郭銘榮，已如前述，益徵郭銘榮僅係受僱，而
      非主持者甚明。至於被告辯護人於本院前審所提出之「昆城建設、昆城代書」
      招牌相片一張（見本院上易卷第二六五頁），僅得證明昆城建設、昆城代書招
      牌外觀如何之事實，尚難佐認郭銘榮於被告甲○○、乙○○○所經營之六合彩
      賭局並無受僱之情。
（六）證人劉東材於本院前審到庭證稱：「我是替坤城公司開車，該公司是甲○○開
      的公司，000000000的電話是我向陳麗惠借的，我曾經接到找陳麗惠
      要簽六合彩的電話」等語（見本院上易卷第一六０頁），又卷附監聽紀錄中，
      共同被告陳麗惠與其夫羅新波，亦就六合彩開獎情形對話，羅新波口出「賺一
      百而已，二七有人簽，賺一百就不錯了」等語（見同上偵查卷第十一頁），再
      參以附表二所示之簽賭設備，均於共同被告陳麗惠與其夫羅新波住處查扣，而
      同案被告鍾坤城亦供述「我乾爸羅新波、乾媽陳麗惠也有在作六合彩」（見本
      院上易卷第四二頁）等情，足徵共同被告陳麗惠與其夫羅新波，均有與被告甲
      ○○、乙○○○共同經營六合彩賭局之事實，至共同被告陳麗惠於偵查中否認
      犯行（見同上偵查卷第六五頁）及於原審供稱其係自八十六年九月一日投資經
      營六合彩等語（見原審卷第三七頁），均屬事後推諉卸責之詞，殊無足採。
（七）公訴人雖認於被告甲○○、乙○○○住處查扣如附表四所示之代收票據紀錄等
      資料，亦屬被告等人經營六合彩賭局所用之物品，又上述代收票據明細帳，經
      原審抽樣選擇其中幾筆函查相關金融機構，以明瞭上開票據究發票人及提示人
      為何人，結果其中一筆五十萬元之款項經查係由被告甲○○、乙○○○之子即
      證人鍾坤霖於第一商業銀行鹽埕分行之帳戶提示兌領，有該分行之函文一紙附
      卷可憑（見原審卷第六六頁）。經提示詰問證人鍾坤霖，其證稱「係因案外人
      江和峻向其借款還我之錢」（見原審卷第一二二頁），而證人江和峻亦於本院
      前審證稱：「我父親有時叫我拿票給羅水菊，因我是票主，我不記得有無向鍾
      昆霖借錢」（見本院上易卷第一六二頁），而證人之父證人江明坤則到庭證稱
      「我是向羅水菊借錢，所借的金額總共算起來約有上億元，我因為工作關係，
      常常向羅水菊借錢，我有拿客票及自己的票向羅水菊借錢，羅水菊利息算我一
      分半，我和羅水菊的資金往來，與六合彩無關。我是用江和峻、江和界的票向
      羅水菊借錢。在八十二年向郭銘榮租鳥松鄉的三筆土地，租了六年，我是用江
      和界的票付租金給郭銘榮，土地租到八十八年，現在沒有租了」等語（見本院
      上易卷第一六二至一六四頁），而附表四編號一之代收票據紀錄中所示之客戶
      名稱，核與附表三編號一、二所示之簽賭代號均不同，而代收票據金額大多整
      數，亦與前述簽賭賭金數額有別，則同案被告郭銘榮於原審及本院前審調查中
      所供代收票據明細帳有部份係其經營六合彩賭資等情（見原審卷第一二一頁、
      本院上易卷第四四頁），亦與上述扣押證物所徵事實不符，是附表四編號一之
      物並非供以經營六合彩，足堪認定；又附表四編號二之代收票據送件簿中第一
      、二頁之八十六年十二月一日泛亞銀行四張支票部分，亦經證人黃福富到庭證
      稱：「因為我投資朋友的建設公司，手頭比較緊，才向羅水菊借錢。我所借的
      金額壹佰萬、五十萬元，金額不一定，我是用泛亞銀行我自己的票，也有用二
      信的票借錢，在八十六、七年手頭比較緊，起先有還錢，後來手頭比較緊，就
      跳票了。上述四張支票是伊所簽發，利息是一分半」（見本院上易卷第一六四
      頁），而附表四編號二之代收票據紀錄備註欄中所示名稱，核與附表三編號一
      、二所示之簽賭代號均不同，而代收票據金額大多整數，亦與前述簽賭賭金數
      額有別，是附表四編號二之物亦非供以經營六合彩，自堪認定。此外附表四編
      號三之金錢、票據紀錄，如前所述，亦難證實係與經營本件六合彩賭局有關之
      物。至於原審函查證人鍾坤霖上開帳戶八十六年十一月至八十七年二月間之存
  提款紀錄，發現其上存入之金額與代收票據明細帳內之代收票據金額多所相符
      ，固有該分行函文及所附存提款紀錄在卷可佐（見原審卷第一三一頁），然經
      原審詰問同案被告郭銘榮及證人鍾坤霖結果，亦僅能證明雙方確有前述票據之
      往來，難認此係被告等人因經營六合彩往來之票據帳款。至於本院前審調查中
      所函查相關之支票往來情形（見本院上易卷第二三六至二三九頁，第二六八至
      三五七頁），亦無其他積極證據足以認定與被告等人經營六合彩賭局有何關聯
      ，附此敘明。
（八）綜上所述，被告甲○○、乙○○○前述所辯，顯屬事後飾卸之詞，被告甲○○
      、乙○○○確實有經營六合彩賭博之事實，且係居於幕後主持之地位。同案被
      告鍾坤城所供：「其父母未作六合彩」及同案被告郭銘榮所供：「附表(四)編號
      一、二、四、五、六證物，係我所有」云云，亦屬事後迴護被告甲○○、乙○
      ○○之詞，自不足採。至於證人洪坤榮、李錦雲、高黃月珠所證述渠等不知道
      被告甲○○、乙○○○有在經營六合彩等情，純屬鄰居間之主觀認知，尚難憑
      為被告甲○○、乙○○○有利證據之認定。本件事證明確，被告甲○○、乙○
      ○○前述共同賭博之犯行，均堪認定。
二、查被告甲○○、乙○○○等人共同經營六合彩處所雖係住宅，惟既供不特定之多
    數人出入簽賭，自屬公眾得出入之場所，核被告甲○○、乙○○○二人意圖營利
    提供賭博場所及聚眾賭博，均係犯刑法第二百六十八條之供給賭博場所及聚眾賭
    博罪；又就附表所列方式兼與其他簽賭者，同在公眾得出入之場所賭博財物，均
    係犯刑法第二百六十六條第一項前段之賭博罪。被告甲○○、乙○○○二人與已
    判決確定之鍾坤城、郭銘榮及通緝中之共同被告陳麗惠、未據起訴之羅新波、如
    事實欄所載綽號「萬吉」等多數不詳姓名之「柱仔腳」間，就上開所犯之罪，有
    犯意聯絡及行為分擔，均應論以共同正犯，公訴人漏未論及羅新波及不詳姓名之
    「柱仔腳」為共同正犯，自有未洽。被告甲○○、乙○○○二人多次供給賭博場
    所、聚眾賭博及與賭客對賭之行為，時間緊接，手段相同，觸犯構成要件相同之
    罪名，顯係基於概括之犯意，應依連續犯規定論以一罪並加重其刑。被告甲○○
    、乙○○○二人以一行為而觸犯上開三項罪名，應依想像競合犯之規定，從一較
    重之意圖營利聚眾賭博罪處斷。又查被告二人自八十三年五月間起至八十六年十
    月以前之經營六合彩賭局犯行部分，雖未據公訴人起訴，然此部分事實與起訴事
    實部分具連續犯之裁判上一罪關係，本院自得併予審究。
三、原審對被告甲○○、乙○○○予以論罪科刑，固非無見，惟查：（一）未據起訴
    之羅新波係被告等所為本件犯行之共同正犯，原審漏未論及，已有未合。（二）
    附表四之物品，並無證據顯示係供被告等經營六合彩賭局所用，原審併予認定為
    被告等人犯罪事實，及予宣告沒收，亦有未洽。（三）被告等係自八十三年五月
    間，開始經營六合彩賭博，原判決認係自八十四、八十五年間開始經營，亦有未
    合；被告甲○○、乙○○○上訴意旨，仍執前詞否認犯罪，指摘原判決不當，雖
    無理由，惟原判決既有前述可議，自應由本院將原判決關於甲○○、乙○○○部
    分，均予撤銷改判；審酌被告甲○○、乙○○○為圖一己私利，夥同多數「柱仔
    腳」，招攬經營俗稱之「六合彩」賭博，助長賭風，嚴重危害社會善良秩序，且
    每期簽賭之金額高達數百萬元之間（參被告甲○○住處查扣之電腦列印金額自明
    ），並提供附表二所示電腦、傳真機等設備供以聚賭，經營賭局規模龐大，念其
    二人近五年內均無受有期徒刑宣告之前科紀錄，有台灣高等法院被告全國前案紀
    錄表在卷可稽，素行尚可，及被告乙○○○係被告甲○○之妻，所涉情節較輕等
    一切情狀，分別量處如主文第二項所示之刑，並就被告乙○○○部分，諭知易科
    罰金之折算標準，又被告甲○○雖提出診斷證明書、民眾服務社函、報紙剪報、
    相片、感謝狀、聘書等件（見本院上易卷第一一九至一二四，第四一０至四一九
    頁），然本院參酌其犯罪情節，仍認不宜宣告緩刑。扣案如附表二、三所示物品
    ，俱屬被告等人所有，且係供渠等犯本件犯罪所用之物，應依刑法第三十八條第
    一項第二款規定宣告沒收。至於被告陳麗惠住處查扣之私人邀請函及機票（含匯
    款回條）等物及於被告甲○○住處查扣如附表四所示物品，均核與本件犯罪無關
    ，爰不予宣告沒收，併予敘明。
四、同案被告鍾坤城、郭銘榮部分，已判決確定，本院不予論列。
據上論結，應依刑事訴訟法第三百六十九條第一項前段、第三百六十四條、第二百九
十九條第一項前段，刑法第二十八條、五十六條、第二百六十六條第一項前段、第二
百六十八條、第五十五條、第四十一條第一項、第三十八條第一項第二款，罰金罰鍰
提高標準條例第一條前段、第二條，判決如主文。
本案經檢察官陳新慶到庭執行職務。
中    華    民    國      九十二      年      七      月     十七   日
                              臺灣高等法院高雄分院刑事第七庭
                                  審判長法官  李春昌
                                        法官  莊飛宗
                                        法官  黃憲文
右正本證明與原本無異。
不得上訴。
                                  法院書記官  黃英彥
中    華    民    國      九十二      年      七      月    十七    日
附錄本判決論罪之法條：
刑法第二百六十六條第一項前段
  在公共場所或公眾得出入之場所賭博財物者，處一千元以下罰金。
刑法第二百六十八條
  意圖營利，供給賭博場所或聚眾賭博者，處三年以下有期徒刑，得併科三千元元以
  下罰金。
附表一：
┌───┬─────┬─────────────────────────┐
│ 編號 │  俗  稱  │      賭    博    方    式                        │
├───┼─────┼─────────────────────────┤
│      │          │由賭客自０００至九九九共一千個號碼中，每簽押一個號│
│      │   尾     │碼，向「柱仔腳」收取新台幣（下同）七十五元，猜六合│
│  １  │   三     │彩三、四、五、組個位數號碼依序組三位數字，如押中由│
│      │   特     │組頭給付二百倍至五百倍不等之彩金，如不中，賭注歸組│
│      │          │頭所有。                                          │
├───┼─────┼─────────────────────────┤
│      │   星     │核對香港政府發行每星期二、四開獎六合彩六組號碼，每│
│  ２  │   二     │組猜押二個號碼（０一號－四十五號），每一組向「柱仔│
│      │   碰     │腳」收取七十六元，如二個號碼均押中，由組頭依簽注機│
│      │   港     │率給付不同倍數之彩金，如未押中，賭金歸組頭所有。  │
├───┼─────┼─────────────────────────┤
│      │   星     │核對香港政府發行每星期二、四開獎六合彩六組號碼，每│
│  ３  │   三     │組猜押三個號碼（０一號－四十五號），每一組向「柱仔│
│      │   碰     │腳」收六五至六七元，三個號碼均押中，由組頭依簽注機│
│      │   港     │率給付不等倍數之彩金，如未押中，賭金歸組頭所有。  │
└───┴─────┴─────────────────────────┘
附表二：
┌──┬──────────┬───┬────────────────┐
│編號│物品名稱            │數量  │調查處扣押物品原編號            │
├──┼──────────┼───┼────────────────┤
│一  │傳真機              │六台  │Ｆ、Ｇ、Ｈ、Ｉ、Ｊ、Ｋ          │
├──┼──────────┼───┼────────────────┤
│二  │電腦                │八台  │Ｌ、Ｍ、Ｎ、Ｏ、Ｐ、Ｑ、Ｒ、Ｓ  │
├──┼──────────┼───┼────────────────┤
│三  │印表機              │二台  │Ｔ、Ｕ                          │
├──┼──────────┼───┼────────────────┤
│四  │監視器              │二台  │Ｖ                              │
├──┼──────────┼───┼────────────────┤
│五  │數據機              │一台  │Ｗ                              │
├──┼──────────┼───┼────────────────┤
│六  │印章「福將—生福」  │一顆  │Ｅ      │
├──┼──────────┼───┼────────────────┤
│七  │印章「福將—」      │一顆  │Ｅ                              │
├──┼──────────┼───┼────────────────┤
│八  │電腦列帳記錄        │一冊  │Ｃ                              │
├──┼──────────┼───┼────────────────┤
│九  │電腦開機程序記錄    │一冊  │Ａ                              │
└──┴──────────┴───┴────────────────┘
附表三：
┌──┬─────────────────────┬──┬──────┐
│編號│物品名稱                                  │數量│調查處扣押物│
│    │                                          │    │品原編號    │
├──┼─────────────────────┼──┼──────┤
│一  │簽賭六合彩資料                            │一冊│壹之一      │
│    │（11.至12.16.電腦列印資料）            │    │            │
├──┼─────────────────────┼──┼──────┤
│二  │簽賭六合彩資料                            │一冊│壹之三      │
│    │（12.11.電腦列印資料）                    │    │            │
├──┼─────────────────────┼──┼──────┤
│三  │簽賭六合彩資料                            │一冊│壹之二      │
│    │（12.2.至12.16.手寫之開獎號碼）          │    │            │
├──┼─────────────────────┼──┼──────┤
│四  │簽賭六合彩資料                            │一冊│壹之六      │
│    │（、、月份及過年之獎金記錄，手寫）  │    │            │
├──┼─────────────────────┼──┼──────┤
│五  │簽賭六合彩資料                            │一冊│壹之八      │
│    │（手寫之之簽賭帳目，有T2、T3、SP簽賭代號）│    │            │
├──┼─────────────────────┼──┼──────┤
│六  │人事（員工）資料卡                        │一冊│壹之九      │
├──┼─────────────────────┼──┼──────┤
│七  │記帳筆記本                                │一本│壹          │
└──┴─────────────────────┴──┴──────┘
附表四：
┌──┬─────────────────────┬──┬──────┐
│編號│物品名稱                                  │數量│調查處扣押物│
│    │                                          │    │品原編號    │
├──┼─────────────────────┼──┼──────┤
│一  │代收票據記錄（打字，格式化之列印記錄）    │一冊│壹之四      │
│    │                                          │    │            │
├──┼─────────────────────┼──┼──────┤
│二  │    同右    （五信代收票據送件簿，手寫）  │一冊│壹之五      │
│    │                              │    │            │
├──┼─────────────────────┼──┼──────┤
│三  │簽賭六合彩資料（金錢、票據等記錄）        │一冊│壹之七      │
│    │                                          │    │            │
└──┴─────────────────────┴──┴──────┘


司法院資訊處製作；財團法人民間司法改革基金會備份。
